【裁判字號】    89,判,3258
【裁判日期】    891123
【裁判案由】    有關稅捐事務
【裁判全文】
最  高  行  政  法  院  判  決                  八十九年度判字第三二五八號
    原      告  甲○○○
    被      告  財政部臺北市國稅局
    代  表  人  張盛和
右當事人間因有關稅捐事務事件，原告不服行政院中華民國八十八年七月一日台八八
訴字第二五五二五號再訴願決定，提起行政訴訟。本院判決如左：
    主  文
原告之訴駁回。
訴訟費用由原告負擔。
    事  實
緣原告係海德藥品有限公司（以下簡稱海德公司）負責人，該公司經法務部調查局台
北市調查處查獲涉嫌逃漏稅捐，被告核定該公司於八十年度給付利息新台幣（下同）
五二三、五○三元，未依行為時所得稅法第八十八條規定於給付時扣取稅款四九、六
一六元（原核誤為七五、五四七元），乃限期責令原告補繳應扣未扣稅款後，按應扣
未扣之稅額處以一倍罰鍰計四九、六一六元。原告不服，申經復查結果，准予核減應
扣未扣稅款三四、七一七元，變更核定應扣未扣稅額為四○、八三○元，核減罰鍰八
、七八六元，變更核定罰鍰為四○、八三○元。原告仍未甘服，循序提起訴願、再訴
願，均遭決定駁回，遂提起行政訴訟，茲摘兩造訴辯意旨如次：
原告起訴意旨略以：一、法務部調查局台北市調查處自精密藥品公司營業處所搜得電
腦帳冊，經調查後認定：(1)八十年支付利息未依規定扣繳申報金額計二七、六二○、
五六四元。(2)該電腦帳冊為精密藥品公司及本公司（海德藥品有限公司）等六家公司
之統合帳。(3)各公司支付利息，係依各公司營業額比例分攤。(4)經分攤結果本公司未
依規定扣繳申報利息分攤為五二三、五○三元。二、(1)本公司經法務部調查局台北市
調查處查獲其八十年度給付利息新台幣五二三、五○三元未依法辦理扣繳稅款，經被
告責令限期補繳應扣未扣稅款並處一倍罰鍰計八十年度四九、六一六元，經原告復查
結果，變更核定應扣未扣稅額為八十年度四○、八三○元，調整原因係依據八十三年
三月十四日行政院台八十三財字第○九四○五號函「各類所得扣繳率標準」第八條規
定：「中華民國境內居住之個人如有第二條規定之所得，扣繳義務人每次應扣繳稅額
不超過新台幣六○○元免予扣繳．．．」每次應扣繳稅額不超過新台幣四○○元修正
為六○○元所致。(2)依據八十八年一月二十九日行政院台八十八財字第○四一八三號
函修正「各類所得扣繳標準」第八條，每次應扣繳稅額不超過新台幣二、○○○元，
免予扣繳；又依據稅捐稽徵法第一條之一規定：「財政部依本法或稅法所發佈之解釋
令．．．有利於納稅義務人者，對於尚未核課確定之案件適用之。」(3)綜上所述，每
月扣繳稅款變更為在二、○○○元以下者，免予扣繳，且適用於尚未核課確定之案件
，故八十年度應扣未扣稅款應更正為一二、八六六元，請查明變更原處分（本公司已
於八十六年三月在台北市國稅局限期內補繳稅款，並補報扣繳憑單）。三、(1)依稅捐
稽徵法第二十一條第一項第一款規定：「．．．已在規定期間內申報，且無故意以詐
欺或其他不正當方法逃漏稅捐，其核課期間為五年。(2)八十七年二月五日台財稅第八
七一九二六○九三號函規定：「．．．至已依規定辦理扣繳，經繳納扣繳稅款並申報
扣繳憑單，而僅部分所得於給付時未予報繳者，除查得有故意以詐欺或其他不正當方
法逃漏稅捐外，其核課期間為五年。．．．」。(3)本公司八十年度在規定期間內已繳
納及申報扣繳稅款有八十年度申報各類所得資料申報書可稽，並非未依限申報繳納扣
繳稅款，而係已在規定期間內申報之案件。且絕無故意以詐欺或其他不正當方法逃漏
稅捐，此部分由台北市調查處調查筆錄及各項移送資料，皆無論證故意詐欺或其他不
正當方法逃漏稅，可佐證。八十年度之扣繳稅款四○、八三○元及罰鍰四○、八三○
元，已逾五年核課期間，請撤銷原處分。四、被告核定本公司給付利息所得五二三、
五○三元，係以台北市調查處查獲扣押杏康藥品股份有限公司私帳，而以相關六家公
司之營業額比率作為分攤基準所計算，該分攤方法雖經各公司協商同意，但係屬同意
課稅，證據不足，故本稅繳納，但罰鍰則屬違章證據不足（所有查獲扣押私帳皆無海
德公司名稱，且無海德公司相關人員簽章，僅調查局筆錄同意依營業額比率分攤）請
撤銷原處分等語。
被告答辯意旨略以：一、本件原告為海德公司負責人，該公司八十年度給付應扣繳稅
款之利息為五二三、五○三元，未依規定辦理扣繳，案經台北市調查處查獲，經本局
核定限期責令補繳應扣未扣稅款為四九、六一六元（原核誤為七五、五四七元）後，
按應扣未扣稅額處一倍罰鍰為四九、六一六元。二、原告主張按每月支付金額計算應
、免扣繳金額等情，徵諸所得稅法第八十八條第一項第二款、第九十二條第一項規定
，本件每月應扣繳稅額於八十年不超過四○○元者，得免予扣繳，經重行核算本件應
扣未扣之稅額為八十年四○、八三○元，與原核定七五、五四七元之差額三四、七一
七元，復查決定已准予追減。至原告主張依據八十八年一月二十九日行政院台八十八
財字第○四一八三號函修正「各類所得扣繳標準」第八條，每次應扣繳稅額不超過新
台幣二、○○○元，免予扣繳乙節，查本局依行為時各類所得扣繳率標準計算各月扣
繳稅款，依「實體從舊，程序從新」原則，並無不合；次查前述標準為行政院發布之
命令，非屬財政部發布之解釋函令，是本件並無稅捐稽徵法第一條之一之適用，併予
陳明。三、本件原告主張海德公司八十年度皆在規定期間內繳納及申報扣繳稅款，無
故意以詐欺或其他不正當方法逃漏稅捐，核課期間應為五年，經查海德公司給付八十
年度應扣繳稅款利息五二三、五○三元，未依規定辦理扣繳，案經台北市調查處查獲
，有扣押之私帳憑證一六○冊等資料為憑，實難謂非故意以不正當方法逃漏稅捐，是
徵諸首揭規定，核課期間應為七年。四、又原告主張支付林榮錦之利息，並非實際支
付等情，按「當事人主張事實須負舉證責任，倘其所提出之證據不足為主張事實之證
明，自不能認其主張之事實為真實。」大院三十六年判字第十六號著有判例，是原告
既未能舉證以實其說，其空言主張，尚無足採。五、另原告主張系爭利息含本金之攤
還及原核定以六家公司之營業額比率作為分攤基礎實在不宜等情，惟本件系爭利息因
查扣之帳冊係六家公司之統合帳，原核定從寬依據海德公司委託之蕭英鈞（有委託書
）主張就查得金額依各公司各年度申報營業額比例分攤計算海德公司給付之利息，尚
無不當。又其主張本利攤還部分，依據查扣帳冊資料記載，均係以「利息支出」科目
入帳，且無可勾稽之攤還本金帳載資料，是原告既未能舉證以實其說，其主張尚無足
採。六、至原告主張其已補繳稅款及已補報扣繳憑單皆因原處分對象錯誤，更正撤銷
，本罰鍰已無根據，請一併撤銷等情，查本件原核定八十年度扣繳稅款繳款書之扣繳
義務人誤植為「海德藥品有限公司甲○○○」，業經本局松山稽徵所更正為「甲○○
○」，並於八十六年七月十七日合法送達繳款書在案，有掛號郵件收件回執可稽，並
無不合。七、本件因前述應扣未扣之稅額已變更，有關罰鍰部分，徵諸所得稅法第一
百十四條第一款前段規定，仍應按前述應扣未扣之稅額四○、八三○元處一倍罰鍰即
四○、八三○元，與原處分罰鍰四九、六一六元之差額為八、七八六元，復查決定亦
已准予追減，併予陳明。綜上，原告之訴並無理由，請予駁回等語。
    理  由
按機關、團體、事業或執行業務者所給付之薪資、利息、租金、佣金、權利金、競技
、競賽或機會中獎之獎金或給與、執行業務者之報酬，及給付在中華民國境內無固定
營業場所及營業代理人之國外營利事業之所得，應由扣繳義務人於給付時，依規定之
扣繳率或扣繳辦法，扣取稅款，並依法繳納之，為行為時所得稅法第八十八條第一項
第二款所規定。上開所得稅款之扣繳義務人為機關、團體之主辦會計人員、事業負責
人及執行業務者，復為同法第八十九條第一項第二款所明定。又扣繳義務人未依第八
十八條規定扣繳稅款者，除限期責令補繳應扣未扣或短扣之稅款及補報扣繳憑單外，
並按應扣未扣或短扣之稅額處一倍之罰鍰，為同法第一百十四條第一款前段所明定。
本件原告係海德藥品有限公司（以下簡稱海德公司）負責人，該公司經法務部調查局
台北市調查處查獲涉嫌逃漏稅捐，被告核定該公司於八十年度給付利息新台幣（下同
）五二三、五○三元，未依行為時所得稅法第八十八條規定於給付時扣取稅款四九、
六一六元，乃限期責令原告補繳應扣未扣稅款後，按應扣未扣之稅額處以一倍罰鍰計
四九、六一六元。原告不服，申經復查結果，以每月應扣繳稅額於八十年度不超過四
○○元者，得免予扣繳，經重行核算本件應扣未扣稅額為四○、八三○元，其差額部
分准予核減，罰鍰併予變更為四○、八三○元。原告訴稱：「八十八年各類所得扣繳
率標準」再次修訂為每次應扣繳稅額不超過新台幣二千元者免予扣繳，故依據稅捐稽
徵法第一條之一，本案得適用新扣繳率標準，應扣未扣稅款應更正為一二、八六六元
；又伊公司八十年度已在規定期限內繳納及申報扣繳稅款，且無故意以詐欺或其他不
正當方法逃漏稅捐，故核課期間應為五年，本案已逾五年核課期間；及台北市調查處
查獲杏康藥品股份有限公司私帳，被告以相關六家公司營業額比率作為分攤基礎課稅
，該分攤方法雖經各公司協商，惟僅同意課稅，罰鍰部分則因所查扣私帳皆無原告公
司名稱，應屬證據不足云云。查法務部調查局台北市調查處於八十四年間分別於台北
市○○○路○段一七○號四樓及台北市○○路○段二十二號六樓之七查得海德藥品有
限公司，杏康藥品股份有限公司、精密藥品有限公司、恒欣藥品有限公司、約克藥品
有限公司、天中奶粉有限公司等六家公司之統合帳，其中關於利息支出未辦理扣繳違
章部分，因無法區分歸屬，杏康等六家公司主張以查得金額依各公司各年度申報營業
額比例區分，並經海德、精密、恒欣、約克、天中五家公司委任杏康藥品股份有限公
司負責人蕭英鈞向台北市調查處陳明，有調查筆錄、利息支付明細表附原處分卷可稽
，其中屬於海德公司之利息支出部分為五二三、五○三元，而原告為該公司負責人，
未依行為時所得稅法第八十八條規定於給付時扣取稅款，為其所不爭，雖主張「各類
所得扣繳率標準」於八十八年修訂為應扣繳稅額不超過二千元者免予扣繳，惟依「實
體從舊，程序從新」原則，被告依行為時「各類所得扣繳率」標準補稅，並無不合，
亦無稅捐稽徵法第一條之一規定之適用。又本件所查獲者係海德等六家公司統合帳，
被告依該六家公司同意按各公司各年度申報營業額比例區分計算出海德公司給付之利
息金額，尚無不當。又系爭利息支出原告未依規定申報及繳納應扣未扣之稅款，並經
台北市調查處查獲，依稅捐稽徵法第二十一條第一項第三款規定，其核課期間應為七
年，此與財政部八十七年二月五日台財稅第八七一九二六○九三號函係指已依規定辦
理扣繳，經繳納稅款並申報扣繳憑單，僅部分所得未予報繳之情形有間，無該函釋之
適用，原告主張本件核課期間應為五年，亦無足採。被告已於八十六年七月十七日命
原告補繳，並未逾核課期間。綜上，被告命原告補繳系爭應扣未扣稅款，及科處罰鍰
處分，揆諸首揭規定，並無違誤，一再訴願決定，遞予維持，亦無不合，原告起訴論
旨，難認有理由，應予駁回。
據上論結，本件原告之訴為無理由，爰依行政訴訟法施行法第二條、行政訴訟法第九
十八條第三項前段，判決如主文。
中    華    民    國     八十九      年     十一     月     二十三      日
                    最 高 行 政 法 院  第 三 庭
                                審 判 長 法  官      曾  隆  興
                                         法  官      劉  鑫  楨
                                         法  官      徐  樹  海
                                         法  官      鄭  淑  貞
                                         法  官      林  家  惠
右  正  本  證  明  與  原  本  無  異
                                         法院書記官  阮  桂  芬
中    華    民    國     八十九      年     十一     月     二十七      日


司法院資訊處製作；財團法人民間司法改革基金會備份。
